臺灣高等法院高雄分院刑事裁定
111年度毒抗字第199號
抗  告  人  
即  被  告  潘燕宏



上列抗告人因聲請強制戒治案件，不服臺灣屏東地方法院111年
度毒聲字第272號中華民國111年5月3日裁定（聲請案號：臺灣屏
東地方檢察署111年度毒偵緝字第105號、111年度毒偵緝字第106
號、111年度聲戒字第29號），提起抗告，本院裁定如下：
    主  文
抗告駁回。
    理  由
一、抗告意旨
　  ㈠抗告人即被告潘燕宏（下稱被告）對前科紀錄、行為表現
    分數並無異議，對評估專業團隊亦無意見，惟在社會穩定度
    項目，被告因父母雙亡、兄弟分產分家，而在勒戒期間只准
    直系血親會客並佔5分，又因未與家人同住而得分，實屬無
    奈且不可抗拒之天命，實難令被告信服。㈡被告於110年4月
    間因車禍傷及神經，導致全身癱瘓，經將近一年復健，稍微
    可一手一腳輕微活動，且新法毒品勒戒、戒治亦強調三年未
    曾勒戒、戒治。犯毒品再入勒戒所再觀察勒戒，就是要讓毒
    品犯再有機會重新做人，而被告已多年未犯毒品案件，且每
    個人的頓悟點亦不同，而每個人的內心悔改決心唯有上帝能
    判定。㈢爰請體恤被告身體殘缺，及悔改之決心，以神天職
    審視此案，撤銷原裁定，給予機會云云。
二、適用法條之說明
    按觀察、勒戒後，檢察官依據勒戒處所之陳報，認受觀察、
    勒戒人有繼續施用毒品傾向者，檢察官應聲請法院裁定令入
    戒治處所強制戒治，其期間為6個月以上，至無繼續強制戒
    治之必要為止，但最長不得逾1年；依前項規定為觀察、勒
    戒或強制戒治執行完畢釋放後，3年後再犯第10條之罪者，
    適用本條前2項之規定，毒品危害防制條例第20條第2項、第
    3項分別定有明文。
三、本院之判斷
  ㈠被告因施用第二級毒品，前經原審臺灣屏東地方法院以110年
    度毒聲字第876號裁定令入勒戒處所施予觀察、勒戒後，因
    有繼續施用毒品傾向，經原審據檢察官聲請，依毒品危害防
    制條例第20條第2項後段規定，諭知被告令入戒治處所施以
    強制戒治，其期間為6個月以上，至無繼續強制戒治之必要
    為止，但最長不得逾1年之裁定。有原審法院110年度毒聲字
    第876號、111年度毒聲字第272號裁定書、臺灣屏東地方檢
    察署檢察官觀察勒戒處分執行指揮書(111年度觀執緝字第53
    號)、法務部○○○○○○○○民國111年4月26日高戒所衛字第11110
    002900號函暨所附高雄戒治所附設勒戒處所有無繼續施用毒
    品傾向證明書及有無繼續施用毒品傾向評估標準紀錄表（附
    於臺灣屏東地方檢察署111年度毒偵緝字第106號案卷）在卷
    可憑。
  ㈡抗告意旨對於原審引為裁定依據之前引有無繼續施用毒品傾
    向評估標準紀錄表製作者之專業能力，及其中用為評估標準
    之被告前科紀錄、行為表現分數並不爭執；然就其以「入所
    後家人是否訪視」、「出所後家人是否同住」作為憑估標準
    ，則認為係以被告受個人客觀家庭條件所限而不能配合之事
    實作為不利之認定一節，提出質疑。然依前開法務部○○○○○○
    ○○附設勒戒處所有無繼續施用毒品傾向證明書及有無繼續施
    用毒品傾向評估標準紀錄表所列憑估事項，共計包括「前科
    紀錄與行為表現」、「臨床評估」、「社會穩定度」等三大
    類，各類之下並均列有數項不同之靜態因子及動態因子為細
    項。茲依被告所指「社會穩定度」項下之第二點，即關於「
    （2）家庭」之細項評估因子中，除上開所指「（2-2）入所
    後家人是否訪視」、「（2-3）出所後是否與家人同住」等
    二項以外，尚有「（2-1）家人藥物濫用（有、無）」一項
    ，共三項。茲依其三項之分數雖均配有0至5分之標準，然卻
    設定三項總合計算以5分為上限之限制，以排除超過此一程
    度所得之評價，顯見於設計時已將包括被告所指情形在內之
    各別家庭狀況考量納入，並非僵化。而依被告本案經評估標
    準紀錄表所示得分情形，僅僅就其中為被告所未提及之「（
    2-1）家人藥物濫用」一項即已滿足三項加總上限為5分之標
    準。申言之，本案縱令將被告所指項目排除，其結果對於被
    告經評估整體總分為66分，而應判定有繼續施用毒品傾向之
    結論，全無影響。故被告以此爭執其評估結果，尚無可採。
    此外，就被告所稱其此前因車禍事故而肇致傷殘一節，固值
    同情，然為避免其爾後在此競爭力弱勢之情形下重返社會而
    仍受毒癮所牽絆，自仍應切實以必要之戒治作為助其澈底戒
    除毒癮，自不待言。
  ㈢綜上所述，被告以原裁定為不當而提起抗告，請求本院撤銷
    原裁定，即無理由，應予駁回。
據上論結，應依刑事訴訟法第412條，裁定如主文。
中　　華　　民　　國　　111 　年　　6 　　月　　13　　日
                      刑事第八庭審判長法　官  邱明弘
　　　　　　                          法  官　黃宗揚
　　　                  　　　　    　法　官  陳松檀
以上正本證明與原本無異。
不得再抗告。
中　　華　　民　　國　　111 　年　　6 　　月　　13　　日
                                      書記官  李佳旻